臺灣高等法院刑事判決
111年度上訴字第379號
上  訴  人  
即  被  告  鄭俊亮



選任辯護人  葉慶人律師（法扶律師）
            林祐增律師（法扶律師）
            楊偉毓律師
上列上訴人即被告因違反毒品危害防制條例案件，不服臺灣桃園
地方法院110年度原訴字第37號，中華民國110年12月13日第一審
判決（起訴案號：臺灣桃園地方檢察署109年度偵字第22358號、
110年度偵字第10448號、第13236號、第13598號），提起上訴，
本院判決如下：
    主  文
上訴駁回。
    理  由
一、審理範圍：
  ㈠按原審之代理人或辯護人，得為被告之利益而上訴。但不得
    與被告明示之意思相反，刑事訴訟法第346條定有明文。查
    原審判決後，被告鄭俊亮於民國110年12月22日提起上訴，
    其原審辯護人亦於同日為被告利益提起上訴，分別有上訴狀
    可憑（本院卷一第79至81、85、86頁）。被告上訴請求從輕
    量刑，原審辯護人以被告未販賣毒品，為被告否認犯罪為理
    由提起上訴。惟該辯護人於上訴前並未與被告討論，被告復
    表示沒有要否認犯罪，只要針對量刑提起上訴等語，有本院
    審判程序筆錄可證（本院卷二第90、91頁），足認上開原審
    辯護人為被告利益提起上訴之上訴理由，與被告明示之意思
    相反，自不生效力，先予敘明。
　㈡刑事訴訟法第348條於110年6月18日修正施行，本案於111年1
    月26日繫屬本院，應適用修正後之第348條規定判斷上訴範
    圍。被告表明僅就量刑部分提起上訴，依上開規定，本院審
    理範圍自限於原判決之量刑部分，故就量刑所依附之犯罪事
    實，援用原審判決被告有罪判決部分之記載。
二、被告上訴意旨：我在另案有供出毒品來源是劉明星，並經警
    員查獲，請依法減刑，且我年紀大、行動不便，患有高血壓
    等慢性病，請從輕量刑等語。辯護人並請求依刑法第59條、
    毒品危害防制條例第17條第1項減刑等語。辯護人辯護稱：
    被告鄭俊亮在本院就原審認定之犯罪事實坦承，已與在原審
    法院否認犯罪事實之犯後態度不同；另就其供出之毒品來源
    劉明星部分雖經檢察官為不起訴處分，但仍請作為量刑參考
    ；本案被告只有販毒一次，對象也僅一人，請適用刑法第59
    條規定酌減其刑等語。　　 
三、經查：
　㈠本案不適用毒品危害防制條例第17條第1項：　　　　 
　　按犯第4條至第8條、第10條或第11條之罪，供出毒品來源，
    因而查獲其他正犯或共犯者，減輕或免除其刑，毒品危害防
    制條例第17條第1項定有明文。所稱「供出毒品來源」，指
    供出與其所犯之罪有關之毒品來源；所稱「因而查獲其他正
    犯或共犯」，指犯罪調查人員因上揭供述，循線破獲供述者
    之毒品「上游」或「平行」共同犯罪行為人，且上揭供出與
    破獲，必須具有先後因果關係的關聯性存在，始足當之。查
    被告所述供出毒品上游劉明星，乃指其於110年1月27日、28
    日向劉明星購買第一、二級毒品一案，有臺灣桃園地方檢察
    署110年度偵字第13235號不起訴處分書在卷可參（本院卷一
    第223至225頁），晚於被告在本案經檢察官起訴之109年7月
    1日販毒予購毒者，是兩案犯行顯然無涉，況劉明星所涉上
    開案件並經檢察官對劉明星為不起訴處分，難認有因被告之
    供述而查獲其他正犯或共犯情形，自無毒品危害防制條例第
    17條第1項之適用。
　㈡不予酌量減輕其刑之說明：
　　按犯罪之情狀顯可憫恕，認科以最低度刑仍嫌過重者，得酌
    量減輕其刑，刑法第59條定有明文。經查，甲基安非他命為
    第二級毒品，一旦成癮即難以根除，對個人、家庭、社會、
    國家將造成嚴重負面影響，應嚴予禁絕，因而立法者將毒品
    危害防制條例第4條第2項之販賣第二級毒品之犯罪，制定法
    定本刑為無期徒刑或7或10年（修正前/後）以上有期徒刑，
    得併科新臺幣1000萬或1500萬元（修正前/後）以下罰金之
    重刑。而我國政府大力宣導反毒已多年，被告行為時已年近
    70，又有多次違反毒品危害防制條例之前案，有本院被告前
    案紀錄表可參，顯然明確知悉我國嚴厲禁絕毒品之法秩序要
    求，對於販賣毒品之違法性、對社會之危害性及當前國人對
    於毒品泛濫之深惡痛絕當有所認識，卻仍心存僥倖，趁機販
    賣，數量雖不多且販賣對象僅一人，然仍對社會潛在存有相
    當之危害；參以被告曾於警詢、偵訊、原審審理時，數度否
    認犯行，與始終坦白供承全部犯罪事實並配合調查之情形有
    異，而被告及辯護人所指各情，僅屬法定刑內審酌量刑之標
    準，是本院認為被告並無情輕法重、堪予憫恕之處，均無「
    縱科以最低刑度猶嫌過重」之情形，自不宜再以刑法第59條
    規定減輕其刑。辯護意旨前開所請，洵難採認。
　㈢按刑罰之量定，為法院之職權，倘法院已審酌刑法第57條各款所列情狀，而所量定之刑並未逾越法定刑範圍，亦無顯然失當情形，自不得任意指為違法。查原審判決就被告本案犯行，審酌被告有多次施用毒品、竊盜等案件經法院論罪科刑之紀錄，素行不良，猶為本案，可徵悔意不深，就有期徒刑部分，依刑法第47條累犯規定加重其刑，復敘明以行為人之責任為基礎，以其不思依循正軌賺取金錢，無視政府反毒政策及宣導，販賣毒品，影響所及，非僅個人之生命、身體將可能受其侵害，社會、國家之法益亦不能免。惟考量被告於本案販毒數量及所得金額尚非巨大，兼衡被告之犯罪動機、目的、自陳國中畢業之智識程度、勉持之家庭經濟及生活狀況等一切情狀，據以量刑，原審顯已充分考量，既未逾越法定刑度，又未濫用裁量權限、顯然失當或過重之處，是被告要求從輕科刑一節，亦無理由，應予駁回。
據上論斷，應依刑事訴訟法第368條，判決如主文。
本案經檢察官許炳文提起公訴，檢察官侯千姬到庭執行職務。
中　　華　　民　　國　　111 　年　　7 　　月　　27　　日
                  刑事第十三庭  審判長法　官  洪于智
                                      法　官  黃惠敏
                                      法　官  黃玉婷
以上正本證明與原本無異。
如不服本判決，應於收受送達後20日內向本院提出上訴書狀，其
未敘述上訴之理由者並得於提起上訴後20日內向本院補提理由書
（均須按他造當事人之人數附繕本）「切勿逕送上級法院」。
                                      書記官  傅國軒
中　　華　　民　　國　　111 　年　　7 　　月　　29　　日
附錄：本案論罪科刑法條全文
修正前毒品危害防制條例第4條第2項
製造、運輸、販賣第二級毒品者，處無期徒刑或7年以上有期徒
刑，得併科新臺幣1千萬元以下罰金。